【裁判字號】    97,消債更,1097
【裁判日期】    980408
【裁判案由】    更生事件
【裁判全文】
臺灣板橋地方法院民事裁定         97年度消債更字第1097號
聲  請  人  甲○○
代  理  人  王秋芬律師
上列當事人因消費者債務清理事件聲請更生，本院裁定如下：
    主  文
聲請駁回。
聲請費用由聲請人負擔。
    理  由
一、按聲請更生或清算不合程式或不備其他要件者，法院應以裁
    定駁回之，但其情形可以補正者，法院應定期間先命補正，
    消費者債務清理條例第8 條定有明文。又按債務人與金融機
    構協商成立者，不得聲請更生或清算，但因不可歸責於己之
    事由，致履行顯有重大困難者，不在此限；本條例施行前，
    債務人依金融主管機關協調成立之中華民國銀行公會會員辦
    理消費金融案件無擔保債務協商機制與金融機構成立之協商
    ，準用前項之規定，消費者債務清理條例第151 條第5 項、
    第6 項分別定有明文。蓋該債務清償方案係經債務人行使程
    式選擇權而與債權人締結之債務清理契約，其即應受該契約
    之拘束，且消債條例更生之規範目的，係在維持債務人基本
    生活之情況下，於債務人之能力範圍內盡力清償債務，非謂
    債務人得任意利用債務清理程式減輕債務，因此，為避免債
    務人針對已成立之協商方案任意毀諾，濫用更生或清算之債
    務清理程式，須債務人於協商成立後因不可歸責於己之事由
    ，致其無法履行原定清償方案，始例外得依消債條例聲請更
    生或清算。
二、聲請意旨略以：聲請人於消費者債務清理條例施行前，曾依
    照中華民國銀行公會會員辦理消費金融案件無擔保債務協商
    機制與金融機構成立協商，惟聲請人1個月收入僅28,000元
    ，每月清償銀行後，生活甚為吃緊，只好先向二姐緊急貸借
    30萬元；又為努力依約還款，另兼顧接送女兒上、下學，遂
    轉換從事時間較彈性之工作，並於工作之餘再跑計程車，期
    增加收入，無奈計程車每月收入並不穩定（約3.5元萬元左
    右），扣除油費、行費、生活基本開支及小孩學費後，仍不
    足以償還前開金額，或以保單借款，勉力支撐17期後，終無
    力再清償，此屬不可歸責於聲請人之事由，致有無法清償之
    情形，爰依法聲請更生等語。
三、經查，聲請人前曾依中華民國銀行公會會員辦理消費金融案
    件無擔保債務協商機制，與最大債權銀行台新銀行成立債務
    協商，約定自95年9月起，分80期，利率0%，由聲請人每月
    10日繳納21,313元之事實，有協議書、無擔保債務還款計劃
    表在卷可稽。是依首揭說明與規定，聲請人如欲聲請更生，
    就其毀諾須有本條例第151條第5項但書所稱之「不可歸責於
    己致履行顯有重大困難事由」方得提出。
四、經查，本院就聲請人是否確有「不可歸責於己事由致履行顯
    有重大困難」之情事，於98年3月19日裁定命聲請人應於10
    日內補正，且該裁定已於97年3月24日合法送達聲請人之代
    理人，有本院上開裁定及送達證書在卷可稽。而聲請人迄未
    依限補正命應補正之事項諸如「應具體說明未能按協商依約
    履行究係因何種不可歸責於己之事由所致，並提出相關『證
    明文件』（如生病、薪資驟減、非自願性失業等）」、「協
    商成立後迄毀諾前，收入、支出有無增減或其他異動之情事
    發生？並提出相關『證明文件』、「提出如『財產及收入狀
    況說明書』所載『自96年2月至97年7月開計程車每月營業收
    入35,000元』、『自96年5月至97年7月任職ㄚ貴堆高機有限
    公司每月薪資18,000元』、『自95年6月至96年2月任職仕易
    企業有限公司每月薪資28,000元』之『證明文件』（如存摺
    封面及內頁、匯款或轉帳證明等）」、「提出計程車駕駛人
    執業登記證影本，並釋明聲請人究係自何時起擔任計程車駕
    駛？陳報每月開計程車之天數？所需之加油費用金額若干？
    亦應提出相關證明文件（如發票等）」、「提出聲請人於『
    財產及收入狀況說明書』內記載每月支出伙食費10,000元、
    水電費1,000元、油費15,000元、教育費9,617元、日常雜支
    3,000元、勞、健保費697元及為父、母每月實際支出扶養費
    用各1,000元之相關證明文件（本項不得僅以概括、籠統方
    式為之，應詳列具體項目製成表冊並提出單據）」等。此外
    ，聲請人復未提出其他證據以證明協商成立後其經濟情事有
    所變更，致無法依原協商履行，其主張毀諾具有不可歸責之
    事由，即難採取。揆諸首開說明，本件聲請人既未依本院所
    命補正事項，具體陳報補足證據，本院審酌卷存書證，認聲
    請人自95年9月間協商成立後，均能依上開協商結果履行長
    達17期，有如前述，足見其有依協商金額履行之能力，並無
    聲請人所述其「履行顯有重大困難」情事發生。揆諸首開說
    明，應認本件之聲請不合程式，應予駁回，爰裁定如主文。
五、另目前銀行公會就曾經參加95年度債務協商毀諾之債務人，
    提供「個別協商一致性方案」使能再進行協商，聲請人倘有
    履債上之困難，尚非不得與台新銀行等債權人，再次進行解
    決債務之商談，以謀求適當之履行條件，附此敘明。
中    華    民    國    98    年    4    月     8     日
              民事第三庭    法      官     張紫能
上為正本係照原本作成。
如不服本裁定，應於裁定送達後10日內，以書狀向本院提出抗告
，並繳納抗告費新臺幣1千元。
中    華    民    國    98    年    4    月     8     日
                            書  記  官     華海珍


司法院資訊處製作；財團法人民間司法改革基金會備份。
